【裁判字號】    95,抗,284
【裁判日期】    951026
【裁判案由】    確認抵押權不存在等
【裁判全文】
臺灣高等法院臺南分院民事裁定  95年度抗字第284號
抗  告  人  甲○○
代  理  人  方金寶  律師
            馮基源  律師
上列抗告人因與相對人乙○○等間確認抵押權不存在等事件，對
於中華民國95年9月14日臺灣臺南地方法院所為裁定（95年度補
字第252號）提起抗告，本院裁定如下：
    主  文
原裁定廢棄，發回臺灣臺南地方法院。
    理  由
一、按「核定訴訟標的之價額，以起訴時之交易價額為準，無交
    易價額者，以原告就訴訟標的所有之利益為準，民事訴訟費
    用法第4條第2項定有明文。相對人起訴請求確認抗告人就其
    所有不動產設定之本金最高限額新台幣（下同）500萬元之
    抵押權不存在，及命抗告人塗銷前項抵押權設定登記。其訴
    訟標的價額應以相對人就訴訟標的所有之利益500萬元為準
    ，非以該抵押權在擔保存續期間內所發生之債權金額定之」
    。最高法院著有83年度台抗字第317號判決可資參照。
    又「抗告人聲明之事項雖包括確認抵押權、抵押債權不存在
    及請求塗銷抵押權登記，惟均屬民事訴訟費用法第10條所定
    因債權之擔保涉訟者，自應依該法條規定以擔保之債權額定
    其訴訟標的價額。查上開第五、六層房屋並其基地所擔保之
    債權額各為155萬元，合計310萬元，抗告人依該金額計算繳
    納裁判費，自無不合。原法院謂本件訴訟標的價額，其中確
    認抵押權不存在及塗銷抵押權登記部分各為310萬元，確認
    抵押債權不存在部分為250萬元，合計870萬元，依該金額計
    算命抗告人繳納裁判費，…，自有違誤」，同院著有90年度
    台抗字第374號裁定可資參照。
二、查：本件抗告人起訴請求確認相對人乙○○對第三人黃宗明
    之275萬元債權不存在，暨訴請相對人塗銷擔保該債權之本
    金最高限額330萬元之抵押權，雖然抗告人聲明之事項，包
    括確認抵押債權不存在及請求塗銷抵押權登記。揆諸前揭最
    高法院裁定意旨，本件訴訟標的價額，仍應以抗告人就訴訟
    標的所有之利益330萬元為準，非以該抵押權在擔保存續期
    間內所發生之債權金額275萬元定之，亦非以合併計算之價
    額605萬元定之。原裁定疏未詳查，竟將抗告人之二項聲明
    合併計算核定訴訟標的價額為605萬元，進而徵收第一審裁
    判費60,895元，於法自有未合。
三、抗告意旨就原裁定以抗告人之二項聲明合併計算訴訟標的價
    額部分執此抗告，尚屬有據，至其就本金限額抵押權訴訟之
    訴訟標的價額之核定，主張應以實際發生之債權額為基準，
    則與實務見解未合，尚非可採，惟原裁定既有上開不合之處
    ，仍應予以廢棄，發回原法院為適法之處理。
四、據上論結，本件抗告為有理由，依民事訴訟法第492條裁定
    如主文。
中    華    民    國    95    年    10    月    26    日
                  民事第二庭    審判長法  官  丁振昌
                                      法  官  李素靖
                                      法  官  吳上康
上為正本係照原本作成。
如不服本裁定，僅得於收受本裁定正本送達後10日內以適用法規
顯有錯誤為理由，向本院提出再抗告狀（須附繕本）依法應繳納
抗告費新台幣1千元，並委任律師為訴訟代理人，經本院許可後
始可再抗告於最高法院。
中    華    民    國    95    年    10    月    26    日
                                      書記官  易慧玲
【附記】
民事訴訟法第495條之1第2項準用同法第466條之1第1、2項規定
：
(1)對於第二審判決上訴，上訴人應委任律師為訴訟代理人。但上
  訴人或其法定代理人具有律師資格者，不在此限。
(2)上訴人之配偶、三親等內之血親、二親等內之姻親，或上訴人
  為法人、中央或地方機關時，其所屬專任人員具有律師資格並
  經法院認為適當者，亦得為第三審訴訟代理人。
民事訴訟法第466條之2：
  上訴人無資力委任訴訟代理人者，得依訴訟救助之規定，聲請
  第三審法院為之選任律師為其訴訟代理人。
                                                 K


司法院資訊處製作；財團法人民間司法改革基金會備份。
